臺灣嘉義地方法院民事判決　　　　　　　100年度訴字第592號
原　　　告　吳丁爵
訴訟代理人　林俊生律師
被　　　告　黃彥森
上列當事人間清償債務事件，本院於民國100 年12月15日言詞辯
論終結，判決如下：
    主  文
被告應給付原告新臺幣壹佰伍拾壹萬伍仟陸佰捌拾肆元。
訴訟費用由被告負擔。
本判決於原告以新臺幣伍拾壹萬元為被告供擔保後，得假執行。
    事實及理由
一、原告起訴主張：被告於96年7 月26日向原告借款新臺幣（下
    同）130 萬元，並提供嘉義市○○段145 、145-1 地號土地
    設定抵押權以供擔保。被告向原告借取款項後，並未依約償
    還。而被告除向原告借款外，亦向他人借款未還，嗣經第一
    順位抵押權人聲請強制執行，原告乃參與分配，前揭土地經
    拍定後，經執行法院計算，被告積欠原告本金130 萬元、年
    利率3.5%計算之利息99, 352 元及年利率20% 計算之違約金
    567,726 元，共計1,967,078 元，經分配451,394 元後，不
    足額尚有1,515,684 元，迄今未獲清償。原告爰依民法第47
    8 條請求被告按上開借款契約書及分配表返還借款等語。並
    聲明：被告應給付原告1,515,684 、訴訟費用由被告負
    擔、原告願供擔保，請准宣告得假執行。
二、被告對於原告前開主張雖以對本件債務不甚清楚為答辯，惟
    就卷附原告提出之借貸契約書之真正及本院97年度執字第30
    194 號於98年10月16日所為分配表之金額，均於100 年12月
    15日言詞辯論期日當庭積極表示不爭執。
三、得心證之理由
  (一)按民事訴訟法第384 條所謂認諾，係指對於訴訟標的承認者
    而言，若僅對於他造主張之事實而為承認，則屬自認，不得
    謂之認諾，此有最高法院44年台上字165 號判例可稽。是本
    件被告既仍就原告還款請求權以不甚清楚置辯，其核非認諾
    而應視情形是否該當自認。
  (二)次按，民事訴訟法第280 條第1 項所規定之「視同自認」，
    係指當事人對於他造主張之事實，於言詞辯論時，消極的不
    表示意見，法律擬制其為自認而言，此與同法第279 條第1
    項所規定之自認，必須當事人對於他造主張之事實，積極的
    表示承認之情形有別，兩者在法律上之效果亦不相同，此亦
    為最高法院素持見解。查被告原不明執行法院分配表之意義
    ，經本院於100 年12月15日言詞辯論期日當庭闡明分配表證
    明事項，乃原告債權經分配後之未償金額，即本件原告請求
    金額之所據後，被告即當庭明確表示不爭執，應屬對於他造
    所陳述不利事項為積極肯認之應答，依前揭意旨，核為積極
    之自認。又於100 年12月15日言詞辯論期日當庭表示系爭借
    貸契約書為其所簽，屬積極自認對原告借貸債務之存在。
  (三)綜上論結，兩造間確有借貸關係，並有如主文所示之金額未
    據清償，此有前開被告自認事實及借貸契約書、執行金額計
    算書分配表（均為影本）可憑，揆諸上開說明及規定，被告
    自應負清償責任。原告復陳明願供擔保以代釋明，請准宣告
    假執行，經核亦無不合，爰酌定如主文第3 項所示之金額准
    許之。
四、據上論結，原告之訴為有理由，依民事訴訟法第78條、第39
    0 條第2 項判決如主文。
中    華    民    國   100    年    12    月    22    日
                  民二庭法  官  陳思睿
以上正本係照原本作成。
如對本判決上訴須於判決送達後20日內向本院提出上訴狀。
如委任律師提起上訴者，應一併繳納上訴審裁判費。
中    華    民    國  100     年    12    月    22    日
                        書記官  張富